臺灣彰化地方法院刑事判決　　　　　　　94年度訴字第2218號
公　訴　人　臺灣彰化地方法院檢察署檢察官
被　　　告　丁○○
選任辯護人　洪永叡律師
被　　　告　乙○○
　　　　　　　　　　　樓
上列被告因詐欺案件，經檢察官提起公訴（九十四年度偵字第五
一七二號），本院判決如下：
    主  文
本件管轄錯誤，移送臺灣臺中地方法院。
    理  由
一、公訴意旨詳如附件起訴書所載。
二、按案件由犯罪地或被告之住所、居所或所在地之法院管轄，
    無管轄權之案件，應諭知管轄錯誤之判決，並同時諭知移送
    於管轄法院，且得不經言詞辯論為之，刑事訴訟法第五條第
    一項、第三百零四條、第三百零七條定有明文；其中被告之
    住所、居所或所在地，係以起訴時為標準，又所指犯罪地，
    固亦以起訴書所載之犯罪地為準，然所載犯罪地是否無誤，
    因事涉管轄之有無，法院仍應依職權調查之（最高法院四十
    八年臺上字第八三七號判例意旨參照）。
三、經查：
（一）本件係於九十四年十一月七日經檢察官提起公訴，並於九
      十四年十二月十三日繫屬於本院，有起訴書、本院案卷送
      審收案戳等可憑，起訴時，被告丁○○之住所係在南投縣
      魚池鄉東光村水尾巷七號、被告乙○○之住所係在臺中市
      北屯區○○里○○路一０六巷三十三號五樓等情，有卷附
      起訴書一份、法務部戶役政連結作業系統報表二紙在卷可
      稽，復據被告二人於最後一次偵訊時供述明確；又被告二
      人於起訴時均未遭羈押於本院轄區等情，亦有起訴書、臺
      灣高等法院被告全國前案記錄表足憑，是堪認被告丁○○
      、乙○○二人，於起訴時之住所、居所或所在地均非在本
      院轄區。
（二）又本件公訴意旨係以：被告丁○○係經由真實姓名年籍均
      不詳，綽號「小林」之成年男子介紹加入詐欺集團，並基
      於常業詐欺之犯意聯絡，由「小林」等詐欺集團成員負責
      詐騙不特定人，被告丁○○則負責收購人頭帳戶並持人頭
      帳戶之提款卡，待「小林」通知後前往提領贓款（即俗稱
      之車手）；及被告乙○○係於民國（下同）九十四年六月
      間，透過真實姓名年籍均不詳，綽號「P 仔」之成年男子
      介紹認識被告丁○○，被告乙○○因而基於幫助被告丁○○常業詐欺之概括犯意，先後幫被告丁○○於臺中縣大雅
      鄉○○路咖啡廳，以新臺幣（下同）八千元之代價，向張
      正旻（另行偵辦）收購第０五八四二七號郵局帳戶；及於
      臺中市○○路中山公園旁之泡沫紅茶店，向陳克威（另行
      偵辦）借用第0000000號郵局帳戶後，轉交予被告
      丁○○使用，並曾幫被告丁○○提領過款項等情，因認被
      告丁○○涉有常業詐欺罪嫌；被告乙○○則涉有幫助常業
      詐欺罪嫌。惟起訴書就被告二人究係何時？何地？受「小
      林」之指示，前往何處提領款項？均未詳加記載，卷內對
      該等資料亦均付之闕如，而被告乙○○購買帳戶之地點均
      在臺中縣市；另起訴書所提及曾匯款至上開張正旻及陳克
      威二帳戶之被害人甲○○係住於台南市○區○○里○○街
      一二三巷一弄二十號八樓之一，其受騙後匯款之地點亦均
      係在臺南大同路郵局，有其警詢筆錄及郵政國內匯款執據
      可按；另一被害人丙○○之住居所，及匯款地點卷內則查
      無任何資料可稽，起訴書復均未載明，是從上開起訴書所
      載之事實，實無從遽認被告二人涉犯常業詐欺罪嫌之犯罪
      地確係在本院轄區內。本院復為求慎重再詢問被告二人對
      上開起訴事實有何意見，及究係於何處提領款項？被告丁○○供稱：伊確有經小林之介紹加入該詐欺集團，但伊僅
      負責按小林之指示提領款項，提領後即交予「小林」，伊
      可得所提領款項百分之二之報酬；起訴事實所提及之上開
      二帳戶確係乙○○交予伊使用，伊亦曾自行或委由乙○○
      提領過該二帳戶之匯款，但提領之地點均在臺中市等語；
      另被告乙○○則供承：伊係於九十四年六月間始認識丁○○，僅曾幫丁○○收購帳戶及提領過二次款項，上開二帳
      戶確係伊幫丁○○購買交予其使用，而伊為丁○○提領款
      項之地點亦均係在臺中市等語；復參以詐欺集團成員所使
      用，供向不特定人詐騙財物之用之0000000000
      號行動電話，經檢察官施以通訊監察，亦發現該電話之收
      、發話基地臺位置均在臺中市，有通訊監察譯文可按，益
      徵被告二人之犯罪地確均不在本院管轄地區。
（三）雖公訴意旨另以：被告丁○○曾與「小林」等詐欺集團人
      員共同基於常業詐欺之犯意聯絡，由詐欺集團成員於九十
      四年四月十七日，以電話詐騙戊○○（住於彰化縣大村鄉
      ），致戊○○陷於錯誤，而匯款五千八百元至陳怜心所有
      之高雄縣鳳山新富郵局第０一一七七度號帳戶內，復由被
      告丁○○負責於不詳時、地提領款項等語，惟被告丁○○
      否認有提領該次款項之情，辯稱：伊係於九十四年四月底
      日，始加入「小林」之詐欺集團，伊記得伊係於同年月二
      十幾日方有提領款項等情；復經蒞庭檢察官查詢被害人戊○○所匯之上開款項係於同年月十九日，在設於臺中市○○○街○段三一一號三陽證券收付處之自動櫃員機被提領
      ，並詢問被告丁○○是否曾於該處提領過款項？被告丁○○明白供稱：並未曾於該處提領過款項等語；再參以被告
      丁○○所自承「小林」提供予其使用，供作指示其提領款
      項之用之0000000000號行動電話，係於九十四
      年六月二十四日始為警發現有指示提款等簡訊，此亦有通
      訊監察譯文一份可按，此外，復無其他證據足認被告丁○○確於九十四年四月十七日即已加入該詐欺集團，或確有
      參與共同詐騙被害人戊○○之情事，是雖戊○○係住居於
      本院所管轄之彰化縣大村鄉，然亦難認該處確係被告丁○○之犯罪地，而遽謂本院確有本件之管轄權，附此敘明。
四、綜上所述，本件被告丁○○及乙○○二人，於起訴時，渠等
    住所、居所、所在地均不在本院轄區，所涉犯罪事實之犯罪
    地，經調查亦非在本院轄區，本院又無其他途徑取得對於被
    告二人犯罪事實之管轄權，是應認本件本院並無管轄權，爰
    不經言詞辯論，諭知管轄錯誤判決，並移送於有管轄權之臺
    灣臺中地方法院，以資適法。
據上論斷，應依刑事訴訟法第三百零四條、第三百零七條規定，
判決如主文。
中　　華　　民　　國　　94　　年　　12　　月　　30　　日
                  刑事第一庭    審判長法  官  洪志賢
                                      法  官  周莉菁
                                      法  官  簡璽容
以上正本證明與原本無異。
如不服本判決，應於判決送達後十日內向本院提出上訴狀 (須附
繕本)。
告訴人或被害人對於判決如有不服具備理由請求檢察官上訴者，
其上訴期間之計算係以檢察官收受判決正本之日期為準。
中　　華　　民　　國　　95　　年　　 1　　月　　 2　　日
                                      書記官  王惠嬌
